最高法院刑事判決　　　　　　　　　　　　　　　九十三年度台上字第六九五一號
　　上　訴　人　甲○○
右上訴人因違反槍砲彈藥刀械管制條例案件，不服台灣高等法院中華民國九十一年一
月十六日第二審更審判決（九十年度上更(一)字第一○二六號，起訴案號：台灣宜蘭地
方法院檢察署八十七年度偵字第二一八三號），提起上訴，本院判決如左：
    主  文
原判決撤銷，發回台灣高等法院。
    理  由
本件原判決認定：上訴人甲○○於民國八十七年六月十九日，在其所經營之宜蘭縣冬
山鄉○○村○○路十五號之三十一文順汽車修理廠內，試射其於同年三月間郵購而得
之仿WALTHER 廠半自動手槍製造之塑膠製玩具手槍一支，結果塑膠製槍管及滑套破裂
，上訴人竟萌將上開玩具手槍改造為可發射子彈具有殺傷力之槍枝之犯意，於當日即
未經許可，著手剪裁白鐵管為槍管，安裝於上開玩具手槍上，欲將之製造為可發射子
彈具有殺傷力之改造玩具手槍，惟因該玩具手槍欠缺擊發機構之保險掣機件及滑套、
槍身破裂，致該槍枝機械功能不良等問題仍未及克服，無法正常擊發子彈，尚不具殺
傷力而未遂。嗣於同年月二十二日晚間七時許，在上址工廠為警查獲，並扣得上述仿
WALTHER 廠半自動手槍製造之玩具手槍一支。因而撤銷第一審判決，改判論處上訴人
未經許可製造可發射子彈具有殺傷力之改造槍枝未遂罪刑。固非無見。
惟查：(一)、刑事訴訟以直接審理為原則，必須經過調查程序以顯出於審判庭之證據資
料，始得採為判決基礎；又審判長應將證物提示當事人，使其辨認，同法第一百六十
四條定有明文，此項規定依同法第三百六十四條規定，為第二審審判所準用。本件原
審九十一年一月二日上午十一時之審判筆錄固記載：「對扣案之玩具手槍、槍管、槍
套、彈殼有何意見？（提示並告以要旨）」，然依原審卷內資料，本件扣案之改造槍
枝，原審於九十一年十一月二十日自該院贓物庫調取，送法務部調查局鑑定，法務部
調查局於同年十二月十四日鑑定後，原審即未曾再調取該槍枝，原審顯未於審判期日
提示該槍枝令上訴人辨認，即行辯論終結，其訴訟程序殊有違誤。(二)、有罪之判決書
，須將認定之犯罪事實詳記於事實欄，然後於理由內逐一說明其憑以認定之證據，使
事實與理由兩相一致，方為合法。原判決事實記載上訴人甲○○於八十七年六月十九
日，試射其購得之仿WALTHER 廠半自動手槍製造之塑膠製玩具手槍一支，結果塑膠製
槍管及滑套破裂，方萌將上開玩具手槍改造為可發射子彈具有殺傷力之槍枝之犯意，
著手實行槍枝之改造未遂。惟理由欄引用法務部調查局鑑定報告「二、經檢視送鑑槍
枝擊發機構之保險掣機件全無，滑套右側部分機體破製，槍身亦有部分破裂，復經實
際操作，送鑑槍枝機械功能不良，無法正常擊發子彈。三、送鑑槍枝送鑑時不能擊發
子彈」既認不具殺傷力，卻又謂上訴人所為之改造係屬障礙未遂非不能犯。然該槍枝
於試射時，滑套右側部分機體與槍身均已經破裂，機件既經破壞，性能顯非良好，如
何得改造成機件性能良好之情形，使具殺傷力？原判決未說明所憑之依據，逕認屬於
障礙未遂，亦有判決理由不備之可議。上訴意旨指摘原判決不當，非無理由，應認仍
有發回更審之原因。
據上論結，應依刑事訴訟法第三百九十七條、第四百零一條，判決如主文。
中　　　華　　　民　　　國　　九十三　　年　　 十二 　　月　　 三十 　　日
                              最高法院刑事第八庭
                                  審判長法官  陳　炳　煌
                                        法官  陳　世　雄
                                        法官  韓　金　秀
                                        法官  吳　信　銘
                                        法官  徐　文　亮
      右正本證明與原本無異
                                              書  記  官
中　　　華　　　民　　　國　　九十四　　年　　　一　　　月　　　七　　　日
                                                                        Ｋ
